臺灣士林地方法院刑事判決　　　　　　　 96年度訴字第376號
公　訴　人　臺灣士林地方法院檢察署檢察官
被 　　 告　甲○○
上列被告因違反毒品危害防制條例案件，經檢察官提起公訴（96
年度毒偵字第565號），本院判決如下：
    主  文
本件免訴。
    理  由
一、公訴意旨略以：被告甲○○前因施用毒品案件，經送觀察、
    勒戒及強制戒治，於民國90年2 月16日戒治期滿，經臺灣板
    橋地方法院檢察署檢察官以90年度戒毒偵字第257 號為不起
    訴處分確定。又因施用毒品案件，經本院以93年度訴字第29
    1 號判處有期徒刑1 年確定，並於95年3 月24日執行完畢。
    詎料，被告於前案強制戒治執行完畢釋放後5 年內再犯施用
    毒品罪，經法院判處罪刑確定後，仍不知悛悔，復基於施用
    第1 級毒品海洛因之犯意，自95年12月7 日起至96年1 月26
    日晚間8 時許止，以每天施用1 次之頻率，在臺北市○○區
    ○○街2 段83巷1 之7 號住處，以針筒注射之方式，多次施
    用第1 級毒品海洛因，嗣於96年1 月27日下午16時許，在上
    址因毒品案件為警緝獲，經採集其尿液送驗結果呈鴉片類陽
    性反應，因認被告涉有毒品危害防制條例第10條第1 項之罪
    嫌等語。
二、按案件曾經判決確定者，應諭知免訴之判決，刑事訴訟法第
    302條第1款定有明文。又訴訟上所謂一事不再理之原則，關
    於實質上一罪或裁判上一罪，亦均有其適用，最高法院60年
    臺非字第77號亦著有判例。次按刑事立法中若干犯罪之行為
    態樣，本質上原具有反覆、延續實行之特徵，立法時既予特
    別歸類，定為犯罪構成要件之行為要素，則行為人基於概括
    之犯意，在密切接近之一定時、地持續實行之複次行為，倘
    依社會通念，於客觀上認為符合1 個反覆、延續性之行為觀
    念者，於刑法評價上即應僅成立1 罪；學理上所稱「集合犯
    」之職業性、營業性或收集性等具有重複特質之犯罪均屬之
    （最高法院95年度臺上字第1079號判決要旨參照）。
三、查毒品因具有成癮性、濫用性，施用毒品行為本即具反覆、
    延續之特徵，持續多次施用毒品為此類犯罪之典型，於刑法
    評價上，應僅成立包括一罪。而刑事司法實務上，有關行為
    人多次施用毒品之犯罪，於刑法在95年7月1日修正施行前，
    均依修正前第56條連續犯之規定論以1 罪，並加重其刑，惟
    修正後上開連續犯規定業經刪除，修正理由說明四謂：「至
    連續犯之規定廢除後，對於部分習慣犯，例如竊盜、吸毒等
    犯罪，是否會因適用數罪併罰而使刑罰過重產生不合理之現
    象一節，在實務運用上應可參考德、日等國之經驗，委由學
    界及實務以補充解釋之方式，發展接續犯之概念，對於合乎
    接續犯或包括的一罪之情形，認為構成單一之犯罪，以限縮
    數罪併罰之範圍，用以解決上述問題。」等語。準此，本院
    基於施用毒品行為具反覆實行之特徵，並考量連續犯規定業
    經刪除之法律實然面暨修正刪除之立法理由，認為行為人如
    基於反覆實行之犯意，在密切接近之一定時、地，持續實行
    單次或複次之施用毒品行為，應僅成立集合犯1罪。次查：
    (一)被告自95年3 月24日起至同年12月6 日止，以每日施用1
      次之頻率，在臺北市○○區○○街83巷1 之7 號住處與臺
      北縣三重市某處公廁內，施用第1 級毒品海洛因等情，業
      據被告於另案偵查中坦承不諱，有電腦查詢之臺灣士林地
      方法院檢察署檢察官96年度毒偵字第639 號併辦意旨書附
      卷可稽。
    (二)於95年5 月1 日在不詳處所施用第1 級毒品之犯行，遭臺
      灣板橋地方法院檢察署檢察官以95年度毒偵字第4801號提
      起公訴，嗣由臺灣板橋地方法院於96年2 月27日以95年度
      訴字第2456號判處有期徒刑7 月確定，有電腦查詢之上開
      判決資料在卷可佐。
    (三)於同年8 月14日在上開住處施用第1 級毒品之犯行，遭臺
      灣板橋地方法院檢察署檢察官以96年3 月20日96年度毒偵
      字第2228號提起公訴，嗣由臺灣板橋地方法院，於96年4
      月30日96年度訴字第1170號判決不受理，有電腦查詢之上
      開起訴書及判決資料各1 份附卷可參。
    (四)於同年9 月12日在不詳處所施用第1 級毒品之犯行，遭臺
      灣板橋地方法院檢察署檢察官以96年度毒偵字第2229號提
      起公訴，嗣由臺灣板橋地方法院以96年4 月30日96年度訴
      字第1078號判處有期徒刑10月確定，有電腦查詢之上開起
      訴書及判決資料各1 份在卷足考。
    (五)於同年12月6 日在不詳地點施用第1 級毒品海洛因之犯行
      ，亦有臺灣士林地方法院檢察署檢察官以96年度毒偵字第
      94號併辦意旨書可參。
    此外，復有臺灣尖端先進科技醫藥股份有限公司96年2 月9
    日實驗室檢體編號AC05 707號濫用藥物檢驗報告1 紙（見臺
    灣士林地方法院檢察署96年度毒偵字第565 號偵查卷第23頁
    ）在卷可資參照，足認被告自白與事實相符。綜上，被告自
    95年5 月2 日起至本案遭查獲之96年1 月26日止，不到9 個
    月即被查獲5 次之多，足見其係基概括犯意而反覆、延續施
    用第1 級毒品海洛因，並無間斷，應予包括之評價而僅成立
    集合犯1 罪。準此，公訴人於本案中，雖係對被告於95年12
    月7 日至96年1 月26日晚間8 時許施用第1 級毒品海洛因之
    犯行提起本件公訴，仍應認本次犯行已在前開臺灣板橋地方
    法院96年2 月27日95年度訴字第2456號確定判決與同法院96
    年4 月30日96年度訴字第1078號確定判決之判決效力所及範
    圍內。詳言之，上開確定判決已足以包括評價被告本次遭查
    獲之具有反覆性、延續性之施用毒品行為。被告本件遭起訴
    之犯行既曾經判決確定，揆諸首開規定，本院自應為免訴之
    判決。
據上論斷，應依刑事訴訟法第302 條第1 款、第307 條，判決如
主文。
中　　華　　民　　國　　96　　年　　5　　月　　31 　　日
                  刑事第一庭審判長法  官  洪英花
                                  法  官  雷雯華
                                  法  官  林清吉
以上正本證明與原本無異。
本件被告不得上訴；檢察官如不服本判決，應於判決送達後10日
內，向本院提出上訴書。
                                  書記官  張茹茵
中　　華　　民　　國　　96　　年　　5　　月　　31 　　日
